臺灣花蓮地方法院刑事判決
111年度原易字第29號
公  訴  人  臺灣花蓮地方檢察署檢察官
被      告  田義華


選任辯護人  阮慶文律師   
(法扶律師)
上列被告因竊盜案件，經檢察官提起公訴（111年度偵字第5612
），被告就被訴事實為有罪之陳述，本院改依簡式審判程序審理
，判決如下：
    主  文
田義華犯毀越牆垣竊盜未遂罪，處有期徒刑參月，併科罰金新臺
幣壹萬元，有期徒刑如易科罰金、罰金如易服勞役均以新臺幣壹
仟元折算壹日。
    犯罪事實
一、田義華因缺錢花用，竟意圖為自己不法之所有，基於毀越牆
    垣竊盜之犯意，於民國110年11月20日13時20分許，在花蓮
    縣○○鄉○○村○○00○0號由游恩惠所經營之早餐店附近，趁上址
    早餐店適因中午午休而無人在店內之際，徒手拆毀該早餐店
    由木板條所架成之牆壁，再從牆壁空隙爬越進入店內，著手
    竊取游恩惠所有之奶茶3箱、咖啡15罐、維士比5瓶、雞蛋60
    個、檳榔2包及新臺幣543元等物，惟未及離開，即因警員巡
    邏至該處，當場查獲而未遂，且扣得上開物品。
三、案經游恩惠訴由花蓮縣警察局新成分局報告臺灣花蓮地方檢
    察署檢察官起訴。
    理  由
一、程序部分：
    本案被告田義華所犯係死刑、無期徒刑、最輕本刑為3年以
    上有期徒刑以外之罪，其於本院準備程序中對被訴事實為有
    罪之陳述，經法官告知被告簡式審判程序之旨，並聽取檢察
    官、被告及其辯護人之意見後，由本院依刑事訴訟法第273
    條之1第1項之規定，裁定改依簡式審判程序審理。
二、認定犯罪事實所憑證據及理由：
　　上揭犯罪事實，業據被告於警詢、偵查、本院準備程序及審
    理中坦承不諱（見新警刑字第1100016241號卷〈下稱警卷〉第
    7至11頁、偵卷第33至34頁、本院卷第323頁、378頁、388頁
    ），核與證人即告訴人游恩惠於警詢中之證述相符（見警卷
    第15至19頁），並有警員職務報告、花蓮縣警察局新成分局
    之扣押筆錄暨扣押物品目錄表、扣押物品收據、花蓮縣警察
    局新城分局贓物認領保管單、刑案現場照片數張附卷可稽（
    分見警卷第1頁、第21至33頁、第39至51頁），足認被告上
    開任意性自白確與事實相符，堪以採信，從而，本案事證明
    確，被告前揭犯行洵堪認定，應予依法論科。
三、論罪科刑部分：
　㈠按刑法第321條第1項第2款規所定之加重竊盜罪，係以「毀越
    門扇、牆垣或其他安全設備而犯之」為其加重條件，而特加
    科以較同法第320條之普通竊盜罪為重之刑，其理在於一般
    人選擇將財物置放於住宅或建築物等不動產內，並在不動產
    加裝門扇、牆垣、安全設備茲以防盜，無論該不動產是否有
    人居住其內，其等對於財物不被侵奪乙節，均已有符合社會
    相當性之足夠信賴（即財產隱私之合理期待），而能安於生
    活上其他各項活動，不再掛心於財物是否被不法侵奪之事，
    故本款自不以該住宅或建築物有人居住其內為隱藏性加重條
    件，此與同條項第1款之加重條件限於「有人居住」之建築
    物，目的兼在保障住居安寧者不同，否則倘將刑法第321條
    第1項第1、2款均解為必限於有人居住之不動產，則該項第2
    款幾無單獨適用之餘地。經查，被告所拆除者，為該處早餐
    店之木板圍牆，自屬牆垣，被告繼而自空隙爬越入內，當屬
    逾越牆垣之行為，又該處於案發時雖無人在內，然揆諸上旨
    說明，刑法第321條第1項第2款所列之門扇、牆垣或其他安
    全設備不以附屬於屬於住宅或有人居住之建築物為必要，是
    被告上述行為自已構成該款所定之「毀越牆垣」。
　㈡復按，竊盜罪既遂與未遂之區別，應以所竊之物已否移入自
    己權力支配之下為標準(最高法院84年度台上字第4127號判
    決意旨參照)，而財物是否已為行為人之「實力支配」範圍
    ，應依行為時之客觀環境判斷，若依當時情況，行為人之竊
    取行為已破壞且排斥所有人或持有人對其所有物或持有物之
    支配管領權，使其對物之支配權或監督權根本無法行使，或
    行使顯有困難，即可謂新的持有支配關係業已建立，竊取行
    為至此即為既遂；如依客觀情形，竊盜行為人如仍身處被害
    人高度掌握的空間內，被害人對於物之支配權或監督權尚非
    完全無法行使，或行使顯有困難，即難謂行為人已穩固地建
    立自己的持有支配關係，應僅成立竊盜未遂罪。查，觀之本
    案查獲經過，可知被告尚在早餐店內行竊而未及離去之際即
    遭員警當場查獲，顯見被告雖已在店內搜得上開物品後，然
    未能帶離現場，自尚未穩固地建立新的排他性持有支配關係
    ，故被告對所竊物品難以行使管領及支配力，自不能徒以被
    告搜得上述物品，逕認定被告已對該物建立一個新的支配持
    有關係。是本案被告之行為應僅止於未遂階段。
　㈢核被告所為，係犯刑法第321條第2項、第1項第2款之毀越牆
    垣竊盜未遂罪。公訴意旨認為被告已構成竊盜既遂之事實認
    定，容有未恰，應予更正，惟此不涉及罪名之變更，僅屬行
    為態樣之分，毋庸變更起訴法條。另刑法第321條第1項第2
    款之毀損門窗、牆垣或其他安全設備竊盜罪，本質上包括同
    法第354條之毀損罪及第320條第1項之普通竊盜罪，並以毀
    損門窗、牆垣或其他安全設備，作為竊盜罪之加重條件，而
    僅成立一個加重竊盜罪，不再論以毀損罪（最高法院91年度
    台上字第4354號、109年度台非字第36號判決意旨參照）。
    是以，本案被告破壞告訴人早餐店牆壁後入屋行竊之行為，
    就破壞牆壁部分已包含於毀壞牆垣之加重條件內，毋庸再論
    以毀損罪，附此敘明。
　㈣刑之加重減輕事由：
　1.累犯部分：
　　公訴意旨固認被告有前受有期徒刑之宣告並於執行完畢後5
    年內再犯本案，構成累犯，而請求依司法院釋字第775號解
    釋意旨加重其刑等情，經查：被告前因妨礙自由案件，經本
    院以105年度花簡字第55號號判決處有期徒刑3月確定，並於
    106年1月31日執行完畢出監，此有臺灣高等法院被告前案紀
    錄表存卷可考，應堪認定，是被告於前開有期徒刑執行完畢
    後5年內故意再犯本案，自仍該當刑法第47條第1項累犯之要
    件。然被告前案所犯為妨害自由案件，核與本案竊盜犯行之
    犯罪型態、侵害法益、罪質、不法內涵及社會危害程度均不
    相同，本案亦非於前案執行完畢後隨即再犯，難認被告前後
    所犯之罪間有何內在關聯性，檢察官亦未提出其他事證證明
    被告就本案犯行有何特別之惡性或刑罰感應力薄弱之情形，
    為免與憲法上之罪責原則及罪刑相當原則相悖，本院依司法
    院釋字第775號解釋意旨及刑法第47條第1項規定，裁量不予
    加重所犯罪名之最低本刑，僅加重最高度刑。
　2.未遂部分：
　　查被告雖已著手實行竊盜之行為，惟因遭警當查獲而未成得
    逞，為未遂犯，爰依刑法第25條第2項規定，按既遂犯之刑
    度減輕其刑。
  ㈤爰以行為人之責任為基礎，本院審酌被告正值壯年，不思透
    過付出自身勞力或技藝，以正當途徑賺取財物，只顧一己之
    私，即恣意竊取他人財物，法治觀念極其淡薄，所為應予非
    難，並考量其當時所取得財物之價值，及毀壞告訴人牆垣之
    程度，參以被告及辯護人分別陳明本案是因為其因疫情影響
    而造成長期失業，且案發時有飲酒等犯罪動機及情狀，再衡
    酌被告犯後雖坦承犯行，但於本案審理中，多次無正當理由
    未到庭，且仍未與告訴人達成和解之犯罪後態度，另被告除
    前揭構成累犯之前案紀錄外，並曾因竊盜、公共危險、詐欺
    、毀損等案件，遭法院判處罪刑確定，有臺灣高等法院被告
    前案紀錄表在卷可考，是就被告除前揭構成累犯以外之前案
    紀錄以觀，難認素行良好，兼衡被告於本院自陳學歷為國小
    之智識程度，酌其對於違法性之認識程度，及其未婚、無子
    女、從事臨時工、月薪4,000 元等一切情狀，量處如主文所
    示之刑，並分別諭知易科罰金及易服勞役之折算標準。
據上論斷，應依刑事訴訟法第273條之1第1項、第299條第1項前
段，刑法第321條第2項、第1項第2款、第25條第2項、第41條第1
項前段、第42條第3項，刑法施行法第1條之1第1項，判決如主文
。
本案經檢察官林英正提起公訴、檢察官黃曉玲到庭執行職務。
中　　華　　民　　國　　111 　年　　10　　月　　19　　日
　　　　　　　　　刑事第五庭    法　官　劉孟昕
以上正本證明與原本無異。
如不服本判決應於收受送達後20日內向本院提出上訴書狀，並應
敘述具體理由。其未敘述上訴理由者，應於上訴期間屆滿後20日
內向本院補提理由書(均須按他造當事人之人數附繕本)「切勿逕
送上級法院」。告訴人或被害人如對於本判決不服者，應具備理
由請求檢察官上訴，其上訴期間之計算係以檢察官收受判決正本
之日期為準。
因疫情而遲誤不變期間，得向法院聲請回復原狀。
中　　華　　民　　國　　111 　年　　10　　月　　19　　日

                                書記官  丁妤柔